臺灣高等法院民事裁定　　　　　　　　　100年度抗字第845號
抗　告　人　 謝文華
抗告人因相對人許日旭、坡心商業股份有限公司間清償債務強制
執行事件，聲明異議，對於中華民國100年5月11日臺灣臺北地方
法院100年度事聲字第103號所為裁定提起抗告，本院裁定如下：
    主  文
抗告駁回。
抗告程序費用由抗告人負擔。
    理  由
一、聲明異議及抗告意旨略以：抗告人為原法院96年度執字第
    61840號執行案件中之執行標的即臺北市○○區○○街87號5
    樓房屋 (即臺北市○○區○○段二小段2213建號建物)之占
    有人，前就該執行標的是否應予以點交一事，向原法院聲明
    異議，經原法院以96年度執字第61840號及99年度事聲字第
    10181號裁定駁回異議後，抗告人不服提起抗告，由本院以
    100年度抗字第99號受理，詎原法院執行處司法事務官未待
    本院裁判即續行拍賣程序並經拍定，其執行程序顯非適法。
    按停止拍賣僅係暫時情況，待事情調查清晰即行執行，應無
    損及債權人權益，況點交與否，對標售出價差別很大，本件
    前開裁定尚未確定，停止拍賣原因未消滅前，原法院仍為執
    行拍賣，已損及抗告人權益甚鉅。再者，前因忠冠建設開發
    股份有限公司(下稱忠冠公司)負責人陳逢茂向抗告人借款無
    法償還，轉將忠冠公司所有系爭2213建號建物使用權讓與予
    抗告人至民國105年11月30日止，是原法院拍賣系爭2213建
    號建物非屬債務人坡心商業股份有限公司(下稱坡心公司)之
    財產，其執行程序亦有違誤，爰依強制執行法第12條聲明異
    議，原法院竟裁定駁回，為此提起抗告等語。
二、原裁定以：抗告人對執行司法事務官在拍賣公告上註明「拍
    賣後點交」之記載聲明異議並提抗告，非屬強制執行法第18
    條第1項規定所謂「法律另有規定」之情，是強制執行程序
    並不停止執行，縱該聲明異議案未確定，執行程序仍不停止
    ，原法院續行拍賣程序並無不當。又依債權人提出之建物登
    記簿謄本記載，系爭2213建號建物所有權人為債務人坡心公
    司，且無信託登記，原法院依債權人聲請執行債務人之財產
    ，執行程序亦無不妥。抗告人如對系爭執行標的所有權歸屬
    有爭議，應依強制執行法第15條規定，向原法院提起第三人
    異議之訴而非聲明異議。是抗告人聲明異議為無理由，應予
    駁回等語。
三、按當事人或利害關係人，對於執行法院強制執行之命令，或
    對於執行法官、書記官、執達員實施強制執行之方法，強制
    執行時應遵守之程序，或其他侵害利益之情事，得於強制執
    行程序終結前，為聲請或聲明異議。但強制執行不因而停止
    。強制執行法第12條第1項定有明文。故依前開規定及強制
    第30條之1準用民事訴訟法第491條第1項規定，強制執行程
    序不因聲明異議或抗告而停止。最高法院99年度台抗字第
    719號裁定見解亦同，可資參照。
四、經查，抗告人前固以系爭執行標的為第三人忠冠公司所有，
    因忠冠公司向抗告人借款，而以系爭執行標的物之使用權抵
    償，並簽立房屋使用權讓渡協議書言明抗告人使用權期間自
    88年11月1日至105年11月30日止為由，而對原法院拍賣公告
    記載拍定後點交乙節聲明異議，惟該聲明異議業經原法院司
    法院事務官於99年11月17日裁定駁回，再經原法院於99年12
    月31日裁定駁回，復經本院於100年3月7日以100年度抗字第
    99號裁定抗告駁回，經抗告人提起再抗告，迄未確定。原法
    院定於100年2月23日公開拍賣，前開異議及抗告程序雖尚未
    確定，惟揆諸前揭說明，強制執行程序本不因聲明異議或抗
    告而停止，是原法院續行拍賣程序，並於100年2月23日拍定
    ，於法並無不合。況該次拍賣公告備註欄已載明：「四、
    2213建號建物現由謝文華占有使用，據其陳稱該屋係其因第
    三人忠冠建設開發股份有限公司自88年11月1日起至105年11
    月30日止讓渡房屋使用權而於查封前占有，然據本院89年1
    月13日之查封筆錄，於查封之時該建物為空置無人使用，且
    依台電台北市區營業處、台北自來水事業處函覆於89年6月
    第一次申請水（自來水）電、亦無申請臨時用電紀錄，其占
    有係於查封後，其聲明異議，業經本處及本院民事庭裁定駁
    回，若駁回確定，則拍定後點交，反之則不點交。」（見執
    行卷四第87頁），顯已揭示前開異議情事，供投標人審酌以
    保護其權益。次按執行法院就執行事件僅得為形式上之審查
    ，就實體爭執並無審認之權。依債權人許日旭所提建物登記
    謄本，其所有權人確登記為債務人坡心公司（見執行卷一第
    32頁），抗告人雖謂系爭執行標的係由忠冠公司出資興建，
    坡心公司未出分文，非屬債務人坡心公司所有云云，惟此乃
    所有權之實體爭執，非執行法院所得審究，應另以訴訟解決
    ，亦非聲明異議程序所得救濟。
五、綜上，本件異議尚無理由，原裁定予以駁回，並無違誤。抗
    告意旨指摘原裁定不當，求予廢棄，為無理由，應予駁回。
六、據上論結，本件抗告為無理由，爰依強制執行法第30條之1
    、民事訴訟法第495條之1第1項、第449條第1項、第95條、
    第78條，裁定如主文。
中    華    民    國   100    年    7     月    21    日
                    民事第一庭
                        審判長法  官  張耀彩
                              法  官  林金吾
                              法  官  盧彥如
正本係照原本作成。
本裁定除以適用法規顯有錯誤為理由外，不得再抗告。如提起再
抗告，應於收受後10日內委任律師為代理人向本院提出再抗告狀
。並繳納再抗告費新台幣1千元。
中    華    民    國   100    年    7     月    22    日
                              書記官  鄭兆璋